臺灣臺北地方法院行政訴訟判決　
111年度交字第110號
原      告  楊偉琦  
被      告  臺北市交通事件裁決所

代  表  人  蘇福智  
上列當事人間交通裁決事件，原告不服被告民國111年2月11日北
市裁催字第22-ZAA302123號裁決，提起行政訴訟，本院判決如下
：
    主  文
原告之訴駁回。
訴訟費用新臺幣參佰元由原告負擔。　　
    事實及理由
壹、程序部分
　　本件屬交通裁決事件，爰依行政訴訟法第237條之7規定，不
    經言詞辯論，逕為判決。
貳、實體部分　　
一、事實概要：
　　原告駕駛OOO-0000號自用小客車（下稱系爭車輛），於民國
    110年10月22日上午9時51分許，在國道1號北向26.5公里處(
    高架)，因行駛高速公路未依規定變換車道(未依規定使用方
    向燈)，經民眾以科學儀器採證檢舉，被內政部警政署國道
    公路警察局第一公路警察大隊（下稱舉發機關）依道路交通
    管理處罰條例（下稱道交條例）第33條第1項第4款規定，以
    國道警交字第ZAA302123號舉發違反道路交通管理事件通知
    單（下稱系爭舉發單），舉發原告有「行駛高速公路未依規
    定變換車道(未依規定使用方向燈)」之違規行為，並載明應
    到案日期為111年1月16日前。嗣原告於111年1月14日向被告
    提出申訴，經被告函請舉發機關就原告陳述事項協助查明，
    舉發機關函復依規定舉發尚無違誤；原告於111年2月11日向
    被告申請開立裁決書，被告於同日以原告於上開時、地有「
    行駛高速公路未依規定變換車道」之違規事實，依道交條例
    第33條第1項第4款，以北市裁催字第22-ZAA302123號（下稱
    原處分）對原告裁處罰鍰新臺幣（下同）3,000元，並記違
    規點數1點，原處分於同日對原告送達。原告不服，於111年
    2月14日向本院提起行政訴訟。
二、原告起訴主張：
　　原告於110年10月22日9時51分駕駛系爭汽車，行經國道1號
    高架北向26.5公里處，遭民眾檢舉未依規定變換車道。國道
    1號北向(高架)約27公里處設有告示牌「路肩現行小車、禁
    止變換車道」，且約26.4公里處設有告示牌「路肩通行終點
    」，原告確實遵守告示牌之規定，並無違反行駛高速公路未
    依規定變換車道之情事等情，並聲明：原處分撤銷。
三、被告則以：
　　原告由路肩跨越車道線駛入減速車道，就現有法規解釋，自
    屬變換車道之行為，駕駛變換車道時自應依道路交通安全規
    則第109條第2項第2款規定使用方向燈，警示後方、減速車
    道及左側主線車道車輛，避免車輛交織事故之發生。又按駕
    駛人駕駛車輛，應遵守道路交通標誌、標線、號誌之指示、
    警告、禁制規定，乃汽車駕駛人於道路上從事交通行為所應
    恪遵之行政法上義務（道交條例第4條第2項規定參照），原
    告行經上開路段，自應依相關道路標線或標誌指示行駛，不
    因事實上是否存在往來交通之危險而得免除其遵守交通規則
    之義務，原告變換車道未使用方向燈之客觀行為明確。另該
    處減速車道左側主線車道亦有匯入減速車道之路權，若由路
    肩變換車道至減速車道未使用方向燈客觀判斷仍會因車輛交
    織(後方、左側主線車道之車輛)無法預見原告變換車道之時
    間點而造成危害，是原告主張，自無可採。是以原告未遵守
    汽車變換車道時之行政法上之應作為義務(道路交通安全規
    則第109條第2項第2款規定)，即已構成處罰條例第33條1項
    第4款之要件該當，成立違章行為，不以有具體實際危害其
    他用路人之交通安全為必要，而應擔負本件行政處罰責任等
    語置辯，並聲明：原告之訴駁回。
四、本院之判斷：
㈠、按「汽車行駛於高速公路、快速公路或設站管制之道路，不
    遵使用限制、禁止、行車管制及管理事項之管制規則而有下
    列行為者，處汽車駕駛人新臺幣三千元以上六千元以下罰鍰
    ：…四、未依規定變換車道。…」、「汽車駕駛人有下列各款
    所列條款之一者，除依原條款處罰鍰外，並予記點：一、有
    第三十三條第一項…情形之一者，各記違規點數一點。」，
    道交條例第33條第1項第4款、第63條第1項第1款定有明文。
    又依同條第6項授權訂定之高速公路及快速公路交通管制規
    則第11條第2款規定：「汽車在行駛途中，變換車道或超越
    前車時，應依標誌、標線、號誌指示，並不得有下列情形：
    … 二、未依規定使用方向燈。…」。再按「行車遇有轉向、
    減速暫停、讓車、倒車、變換車道等情況時所用之燈光及駕
    駛人之手勢，應依下列規定：…六、變換車道時，應先顯示
    欲變換車道方向之燈光或手勢。」、「汽車駕駛人，應依下
    列規定使用方向燈：變換車道時，應先顯示欲變換車道方向
    之燈光，並應顯示至完成轉彎或變換車道之行為。」，道路
    交通安全規則第91條第1項第6款、第109條第2項第2款後段
    定有明文。
㈡、經查，原告駕駛系爭車輛，於110年10月22日上午9時51分許
    ，在國道1號北向26.5公里處(高架)，因有「行駛高速公路
    未依規定變換車道(未依規定使用方向燈)」之違規行為，遭
    舉發機關執勤員警製單舉發，原告雖提出申訴不服舉發，惟
    經被告函請舉發機關查明原告陳述情節及違規當時情形後，
    仍認違規事實明確，乃依道交條例第33條第1項第4款規定，
    以原處分裁處原告罰鍰3,000元，並記違規點數1點等情，有
    系爭舉發單（本院卷第55頁）、原告申訴資料（本院卷第57
    頁）、舉發機關110年12月22日國道警一交字第1101711424
    號函（本院卷第62-63頁）、舉發機關111年1月19日國道警
    一交字第1111700561號函（本院卷第69頁）、原處分（本院
    卷第75頁）、採證照片（本院卷第61頁）、採證光碟（本院
    卷末頁證件存置袋）在卷可稽，核堪採認為真實。
㈢、觀諸本件採證照片（本院卷第61頁）及採證光碟，畫面時間0
    9：51：31，可見系爭車輛行駛於路肩；畫面時間09：51：3
    8時，系爭車輛繼續往前行駛，地面上出現穿越虛線，而地
    面白色實線縮減，於畫面時間09：51：39至09：51：40時，
    系爭車輛車身跨越白色實線，由路肩變換車道至減速車道行
    駛，並未顯示方向燈。是依上開採證照片，足認系爭車輛行
    經上開路段，於變換車道時未使用方向燈，按高速公路及快
    速公路交通管制規則第11條第2款，原告確有行駛快速公路
    未依規定變換車道之違規行為無訛，被告據此裁罰原告，洵
    屬適法有據。
㈣、再查，依上開採證照片，可知系爭車輛由原行駛之路肩跨越
    虛線駛入減速車道，因依照本件減速車道劃設起點伊始、路
    肩逐漸減縮之情形，往出口方向行駛於路肩之車輛，勢必駛
    入減速車道致發生變換車道之情，自然仍應使用方向燈，是
    以，原告行經上開路段時，其雖得由原行駛之路肩變換車道
    至減速車道，然其變換車道時仍應依規定使用方向燈。且依
    照駕駛人駕駛車輛，應遵守道路交通標誌、標線、號誌之指
    示、警告、禁制規定，乃汽車駕駛人於道路上從事交通行為
    所應恪遵之行政法上義務（道交條例第4條第2項規定參照）
    ，原告行經上開路段，自應依相關道路標線或標誌指示行駛
    ，此不因原告駕駛系爭車輛時，事實上是否存在往來交通之
    危險而得免除其遵守交通規則之義務，原告仍具主觀可歸責
    性，而有行政罰法第7條之適用，況且，觀諸採證照片，上
    開路段即減速車道左側主線車道，尚有其他車輛可能匯入減
    速車道，亦即，若原告至減速車道未使用方向燈，該時仍有
    使得後方、左側主線車道之車輛無法預見原告變換車道之可
    能。
㈥、本件原告雖主張，原告確實遵守告示牌之規定，並無違反行
    駛高速公路未依規定變換車道云云。惟自原告穿越虛線劃設
    之始，即屬減速車道之範圍，旁邊縱使可見「路肩通行終點
    」標誌牌設置地點，並不會因此改變原有減速車道之性質，
    此乃因路肩開放供車輛通行之措施，其規制效力乃在於將原
    屬交通設施之路肩開放通行，並無將原有車道變更為路肩之
    意，是原告上述抗辯，自有誤會。
五、綜上所述，原告於事實概要欄所載時、地，有如事實概要欄
    所示之違規行為，事證明確，經被告於111年2月11日依道交
    條例第33條第1項第4款，以原處分裁處原告罰鍰3,000元，
    並記違規點數1點，核無違誤。原告訴請撤銷原處分，為無
    理由，應予駁回。
六、本案判決基礎已臻明確，兩造其餘攻擊防禦方法及訴訟資料
    ，經本院審核後，認與判決結果不生影響，且無調查之必要
    ，爰不一一論述及調查，併此敘明。
七、第一審裁判費為300元，依法應由敗訴之原告負擔，且係原
    告於起訴時繳納，爰確定第一審訴訟費用如主文第2項所示
    。
八、結論：原告之訴為無理由，依行政訴訟法第98條第1項前段
    、第237條之8第1項，判決如主文。
中　　華　　民　　國　　111 　年　　5 　　月　　17  　日
                  行政訴訟庭　法　官　張瑜鳳 
上為正本係照原本作成。
如不服本判決，應於送達後20日內，向本院提出上訴狀並表明上
訴理由（原判決所違背之法令及其具體內容或依訴訟資料可認為
原判決有違背法令之具體事實)，其未載明上訴理由者，應於提
出上訴後 20 日內向本院補提理由書（上訴狀及上訴理由書均須
按他造人數附繕本，如未按期補提上訴理由書，則逕予駁回上訴
），並應繳納上訴裁判費新臺幣 750 元。　　　　　　　　
中　　華　　民　　國　　111 　年　　5 　　月　　17　　日
                              書記官　蔡凱如